最高法院刑事判決　　　　　　　　　　　　　　　九十三年度台上字第六九四五號
　　上訴人　甲　○
右上訴人因違反水土保持法案件，不服台灣高等法院中華民國九十一年一月三十一日
第二審更審判決（九十年度上更(一)字第八七九號，起訴案號：台灣桃園地方法院檢察
署八十六年度偵字第一四三六五號），提起上訴，本院判決如左：
    主  文
原判決撤銷，發回台灣高等法院。
    理  由
本件原判決認定：上訴人甲○曾於民國八十一年間因妨害公務，經台灣士林地方法院
判處有期徒刑三月，於八十二年五月四日執行完畢。復基於概括犯意，未經調查規劃
，依水土保持技術規範實施水土保持之處理與維護，即先後於八十六年九月二十五、
二十六日凌晨一時四十分許，以其所有ＧＩ｜三四九號大貨車，自台北市之工地，擅
自載運廢土至桃園縣龜山鄉○○路○段六三四巷二之一號旁私人所有而未經其同意，
復經政府公告之「山坡地」傾倒廢土予堆積，致生該地水土流失之虞。至八十六年九
月二十七日凌晨一時三十五分許，復以該大貨車載運廢土至上址欲行傾倒時，為警查
獲等情。因而撤銷第一審判決，改判論處上訴人連續在私人山坡地未經同意擅自從事
堆積土石，致生水土流失，未遂（累犯）罪刑，固非無見。
惟查：(一)、水土保持法第三十二條第一項前段規定：「在公有或私人山坡地或國、公
有林區或他人私有林區內未經同意擅自墾殖、占用或從事第八條第一項第二款至第五
款之開發、經營或使用，致生水土流失或毀損水土保持之處理與維護設施者」之處罰
，以「未經同意」擅自墾殖、占用或從事第八條第一項第二款至第五款之開發、經營
或使用為要件。所謂「未經同意」，係指未經土地所有權人之同意而言。倘土地所有
權人本人，或經土地所有權人同意，而為墾殖、占用或從事同法第八條第一項第二款
至第五款之開發、經營或使用，縱未依水土保持技術規範實施水土保持與維護，僅屬
同法第三十三條第一項第一款所定行政罰之範圍，尚與第三十二條第一項之要件不合
。又有罪之判決書，應於理由內記載認定犯罪事實所憑之證據及其認定之理由，刑事
訴訟法第三百十條第一款定有明文。原判決事實雖記載，上訴人未經同意在桃園縣龜
山鄉○○路○段六三四巷二之一號旁私人所有之山坡地，傾倒廢土予堆積，但理由欄
並未說明上訴人「未經該土地所有權人同意」，擅自傾倒堆積廢土，所憑之證據及認
定之理由。本院前次發回意旨業已指摘及此，乃更審判決仍未予敘明，其違誤之情形
仍然存在。(二)、有罪之判決書其宣示之主文，與所載之事實及理由必須互相適合，否
則即屬理由矛盾，其判決當然為違背法令。原判決認定上訴人違反水土保持法，於主
文諭知係「未遂」犯；惟其理由卻說明係「既遂」犯（見原判決第四面末行）；至於
事實欄，關於「既遂」或「未遂」？則毫無記載。究竟如何論罪？無從為法律之判斷
。(三)、水土保持法第三十二條第一項前段之罪，以其行為之結果「致生水土流失或毀
損水土保持之處理與維護設施」為要件，屬於實害犯。原判決事實記載，上訴人傾倒
廢土予堆積，致生該地水土流失「之虞」；理由亦說明，上訴人之行為，有致生水土
流失「之虞」（見原判決第二面第四行、第四面第九行）。而所謂「致生……之虞」
，乃危險犯之概念。原判決以「危險犯」之事實、理由，資為「實害犯」論罪之依據
，亦不相適合。(四)、刑事訴訟法第九十五條第一款規定：訊問被告應先告知犯罪嫌疑
及所犯所有罪名，罪名經告知後，認為應變更者，應再告知。本件第一審檢察官對於
上訴人係依山坡地保育利用條例第三十五條第三項之罪嫌提起公訴，原審變更檢察官
所引應適用之法條，改依水土保持法第三十二條第一項、第四項論處罪刑，但於審判
期日僅告知起訴書所載之罪名（見原審更(一)卷第四十三頁），並未依上開規定，告知
變更後之罪名，亦有未合。以上或為上訴意旨指摘所及，或為本院得依職權調查之事
項，應認原判決仍有撤銷發回更審之原因。
據上論結，應依刑事訴訟法第三百九十七條、第四百零一條，判決如主文。
中　　　華　　　民　　　國　　九十三　　年　　 十二 　　月　　 三十 　　日
                              最高法院刑事第八庭
                                  審判長法官  陳　炳　煌
                                        法官  陳　世　雄
                                        法官  韓　金　秀
                                        法官  吳　信　銘
                                        法官  徐　文　亮
      右正本證明與原本無異
                                              書  記  官
中　　　華　　　民　　　國　　九十四　　年　　　一　　　月　　　四　　　日
                                                                        Ｑ
